臺灣高等法院臺中分院刑事裁定　　　　　　　　　　　　九十年度抗字第六八一號
　　抗　告　人
　　即 自訴 人　丙○○
　　被　　　告　甲○○
　　　　　　　　乙○○
右列抗告人因被告等妨害自由案件，不服臺灣臺中地方法院中華民國九十年七月三十
一日裁定（八十九年度自字第四三九號）提起抗告，本院裁定如左：
    主　  文
抗告駁回。
    理  　由
一、本件抗告意旨略以：(1)、被告乙○○於八十八年十月一日當天並無「在旁哭泣」
    情事，而是氣勢十足，一再以台語吆喝：「賓賓回來喔」等語多次，並不斷拋撒
    冥紙；共同被告王桂玉為被告乙○○之女，母女至親關係密切，且被告乙○○為
    其女王桂玉為向抗告人索財而受追訴，焉有不予掩飾脫罪之理？況審理中所供與
    被告甲○○八十九年十二月六日供詞矛盾不符，焉能採信呢？又共同被告陳惠萍
    、陳秋華為被告乙○○孫女，至親密切，然竟多次於調查、審理時始終未有如同
    案被告王桂玉所述「乙○○在旁哭泣」情事，假設確有其事，何以從未述及被告
    乙○○哭泣之事之理？又共同被告吳金門亦始終從未供述如同案被告王桂玉所供
    「乙○○在旁哭泣」情事，設有其事，其身為主導本件且屢進法院、監所、歷練
    豐富、略如司法程序，對於供詞之重要性知之甚詳，何以從未陳述呢？原裁定所
    云：「王桂玉供述：甲○○因王桂玉身體不適在旁照顧王桂玉」，亦非實情，查
    被告甲○○與同案被告王桂玉係兄妹至親，被告甲○○係為其妹王桂玉向抗告人
    索財而遭追訴，王桂玉替其兄即被告甲○○掩飾偽述以便脫罪，自不在話下，焉
    能採信？而王桂玉究竟何處不適？並無具體事證，僅憑王桂玉之陳述而無旁證，
    引為裁駁之理由，有違證據法則。(2)、被告甲○○於原審八十九年十二月六日審
    理時供稱「我怕母親身體不能承受而去照顧他，當天母親乙○○哭倒在地上，警
    察來時也罵我為何把老人家帶來」等語，並非實在，被告乙○○並無哭倒在地上
，而且力氣十足的高喊「賓賓啊回來喔」多次，與同案被告王桂玉在原審九十年
    七月十一日口供比對完全矛盾不符，被告甲○○於八十九年十二月六日係供稱：
    「是其照顧乙○○」，而同案被告王桂玉於九十年七月十一日則係供述：「因其
    身體不適，甲○○係照顧她」，如此矛盾之供詞豈可當作裁定之依據呢？又警員
    林宜立、黃基煌雖嫌慢抵現場，然大致目睹犯罪過程，並到庭供述，又何以始終
    未供述乙○○有「在旁哭泣或哭倒在地上」情事呢？設有哭倒在地，又何以未送
    醫治？依原審八十九年十二月六日被告甲○○供詞，當天其母即被告乙○○哭倒
    在地，警察罵她為何把被告王陴蔥帶來，而原裁定亦認定被告乙○○有哭泣等，
    何以二位到場員警沒有如此陳述呢？(3)、於八十八年十月一日及之前，同案被告
    吳金門住沙鹿鎖沙田路文武巷，同案被告陳惠萍、王桂玉實際租住同鎮○○路四
    六六巷五七號，同案被告陳秋華住梧棲鎮，被告乙○○、甲○○住沙鹿鎮○○街
    ，分別居往不同處所，且相隔數里路之遠，其等竟能同一時地在沙鹿鎮○○路聚
    集出發，共同載運燃料等，千里迢迢同時抵達抗告人宅所，分別實施撒冥紙、燒
    冥紙、收魂、招魂、脅迫抗告人出去及給錢等不法行為，被告甲○○、乙○○如
    果與其餘共同被告無犯意聯絡，哪會步調行為始終同一呢？且被告乙○○大聲吆
    喝「賓賓啊回來喔」多次並收魂，難謂無誹謗侮辱犯行。被告甲○○、乙○○係
    與定罪被告集齊後始載運冥紙同赴抵台中市，而冥紙在民間觀念中為不祥物，人
    皆忌諱，除非喪事否則皆不願碰觸，被告甲○○、乙○○既與其餘被告同進同出
    ，而冥紙係由沙鹿運至台中，豈有不問緣由毫無目的，不知為何而來之理？難道
    有人邀集載她們去殺頭也會跟去嗎？原審如此裁駁，不無違背經驗法則。同案被
    告王桂玉於八十九年九月六日、八十九年十二月六日、九十年七月十一日，同案
    被告陳惠萍於九十年七月十一日原審審判期日均供稱：「王桂玉、吳金門、甲○
    ○、乙○○都在收魂、招魂等」等語，而各該被告並無親人在此往生，竟其同在
    抗告人宅前收魂、招魂，顯然影射該宅有喪事，蓄意侮辱、貶損抗告人，證據至
    為明確，原審未論及此容有違誤。(4)、綜上所述，被告甲○○、乙○○罪證明確
    ，原審未予論罪科刑，而以欠缺證據及犯意聯絡予以駁回，顯有違誤，應予撤銷
    ，發回更審改判論罪，以遏止當前黑道橫行，動輒丟雞蛋、燒撒冥紙之亂象等語
    。
二、原審裁定意旨略以：被告甲○○及乙○○二人固曾於八十八年十月一日上午，與
    共同被告吳金門、王桂玉、陳秋華、陳惠萍等人至上址自訴人住處前，惟被告甲
    ○○、乙○○二人於前述時地並未焚燒冥紙等語，業據自訴人於本院訊問時陳述
    明確。被告甲○○、乙○○二人於前述時地既無焚燒冥紙之行為，自無可能燒燬
    自訴人之住處或自訴人所有之物，亦無與陳秋華、陳惠萍、吳金門、王桂玉共同
    公然侮辱自訴人之犯行。至自訴人固指稱被告甲○○、乙○○二人於前述時地有
    撒冥紙之行為，惟該二名被告與陳秋華、陳惠萍、吳金門、王桂玉於上開時間至
    自訴人住處大門口後，僅陳惠萍及陳秋華焚燒冥紙，至於被告乙○○坐在一旁哭
    泣，被告甲○○因王桂玉悲傷過度、身體不適，在一旁照顧王桂玉等情，業據共
    同被告王桂玉於本院九十年七月十一日審判期日供述甚詳，另共同被告陳惠萍、
    陳秋華於同一期日經本院隔離訊問後則均陳稱：其等與被告甲○○、乙○○、吳
    金門、王桂玉於前揭時間至自訴人住處後，由其二人焚燒冥紙等語，又證人即臺
    中市警察局第一分局西區分駐所警員林宜立及黃基煌於本院八十九年十一月三十
    日訊問期日到庭結證稱：渠等二人於八十八年十月一日上午，至臺中市○○路二
    四巷五號前，處理王桂玉等人因車禍糾紛前往焚燒冥紙之事，到場時，沒有看到
    在場之人在撒冥紙等語。是本件除自訴人之指訴外，並無其他積極證據足以證明
    被告甲○○、乙○○二人於前述時地有撒冥紙以侮辱自訴人之行為，而自訴人因
    其子林煜庭與共同被告王桂玉之子陳木賓發生車禍之責任歸屬問題，及陳秋華、
    陳惠萍、吳金門、王桂玉於前揭時地對其公然侮辱之事，已衍生多起訴訟一節，
    為自訴人所不否認，自訴人對於同時到場之被告甲○○、乙○○二人所為指訴，
    自不無因先前之怨隙而有誇大之可能，是自不得僅以其片面指訴而為對被告甲○
    ○、乙○○二人不利之認定，故本件並無證據可資證明被告甲○○、乙○○曾在
    自訴人住處大門口撒冥紙以公然侮辱自訴人。而依前揭共同被告之供述及證人之
    證言，被告甲○○、乙○○二人至自訴人住處後既僅在一旁觀看，是其二人並無
    自訴人所指之私行拘禁或以其他非法方法剝奪自訴人之行動自由、以強暴、脅迫
    使自訴人行無義務之事或妨害自訴人行使權利或誹謗之犯行。次查，自訴人於本
    院訊問時陳稱：被告甲○○與乙○○於伊與王桂玉、吳金門談論債務問題時曾到
    場，惟均由王桂玉、吳金門與伊商談等語，且自訴人復未提出任何積極證據，證
    明被告甲○○、乙○○二人有何基於為自己不法所有之意圖，以恐嚇使自訴人交
    付財物之犯行，亦無從僅憑其二人曾偕同王桂玉、吳金門商談債務之事，即認其
    二人涉犯恐嚇取財未遂罪。綜上所述，本案既乏證據證明被告甲○○、乙○○就
    陳秋華、陳惠萍、吳金門及王桂玉所犯公然侮辱罪有何犯意聯絡與共謀，更無證
    據證明被告甲○○、乙○○二人有何燒燬自訴人之住處或所有物、私行拘禁或以
    其他非法方法剝奪自訴人之行動自由、以強暴、脅迫使自訴人行無義務之事或妨
    害自訴人行使權利、意圖為自己不法之所有以恐嚇使自訴人交付財物未遂或誹謗
    之犯行，自難僅憑自訴人之擬制或推測，遽為不利於被告甲○○、乙○○二人之
    認定。此外，復查無其他積極證據足以證明被告甲○○、乙○○有何自訴人所指
    前揭各項犯行，被告甲○○、乙○○二人之犯罪嫌疑不足，爰依刑事訴訟法第三
    百二十六條第三項規定，裁定駁回本件自訴。
三、按法院或受命法官於自訴案件第一次審判期日前訊問及調查結果，如認為案件有
    刑事訴訟法第二百五十二條至第二百五十四條之情形者，得以裁定駁回其自訴，
    同法第三百二十六條第三項定有明文；又犯罪事實應依證據認定之，無證據不得
    推定其犯罪事實，刑事訴訟法第一百五十四條亦定有明文。又認定不利於被告之
    事實，須依積極證據，苟積極證據不足為不利於被告事實之認定時，即應為有利
    於被告之認定，更不必有何有利之證據；認定犯罪事實所憑之證據，雖不以直接
    證據為限，間接證據亦包括在內；然而無論其為直接或間接證據，其為訴訟上之
    證明，須於通常一般人均不致有所懷疑，而得確信其為真實之程度者，始得據為
    有罪之認定，最高法院三十年上字第八一六號、七十六年台上字第四九八六號分
    別著有判例。經查，被告甲○○及乙○○二人於前述時地既無焚燒冥紙之行為，
    ，亦無與同案被告陳秋華、陳惠萍、吳金門、王桂玉共同公然侮辱自訴人之犯行
    ；被告乙○○坐在一旁哭泣，被告甲○○因王桂玉悲傷過度、身體不適，在一旁
    照顧王桂玉等情，業據共同被告王桂玉、陳惠萍、陳秋華經原審隔離訊問後分別
    供陳明，又經證人即臺中市警察局第一分局西區分駐所警員林宜立及黃基煌於原
    審結證時亦未證稱被告甲○○、乙○○有自訴人所指述諸項犯行。自訴人自訴被
    告甲○○、乙○○有右揭犯行，尚乏積極確切證據可資證明，原依據上述理由，
    依刑事訴訟法第三百二十六條第三項規定，裁定駁回自訴人關於被告甲○○、乙
    ○○之自訴，經核無不當，至於抗告意旨所指：(1)被告乙○○為其女王桂玉為向
    抗告人索財而受追訴，焉有不予掩飾脫罪之理？又共同被告陳惠萍、陳秋華為被
    告乙○○孫女，何以從未述及被告乙○○哭泣之事之理？又共同被告吳金門亦始
    終從未供述如同案被告王桂玉所供「乙○○在旁哭泣」情事。又王桂玉替其兄即
    被告甲○○掩飾偽述以便脫罪，焉能採信？(2)、警員林宜立、黃基煌始終未供述
    乙○○有「在旁哭泣或哭倒在地上」情事。設有哭倒在地，又何以未送醫治？(3)
    共犯等人載運燃料等，千里迢迢同時抵達抗告人宅所，分別實施撒冥紙、燒冥紙
    、收魂、招魂、脅迫抗告人出去及給錢等不法行為，被告甲○○、乙○○如果與
    其餘共同被告無犯意聯絡，哪會步調行為始終同一呢？且被告乙○○大聲吆喝「
    賓賓啊回來喔」多次並收魂，難謂無誹謗侮辱犯行云云，無非出於個人臆測之詞
    ，非可據之為認定被告甲○○、乙○○不利之依據。綜上所述，本件抗告為無理
    由，應以裁定駁回之。
四、據上論結，應依刑事訴訟法第四百十二條，裁定如主文。
中      華      民      國      九十一     年     一      月    三十    日
                                臺灣高等法院臺中分院刑事第七庭
                                      審判長法  官  林  榮  龍
                                            法  官  黃  日  隆
                                            法  官  江  錫  麟
右正本證明與原本無異。
不得再抗告。
                                            書記官  謝  雅  惠
中      華      民      國      九十一     年     一      月   三十一   日
                                                                        Ｒ
